【裁判字號】    99,監,65
【裁判日期】    990401
【裁判案由】    另行選定監護人
【裁判全文】
臺灣臺北地方法院民事裁定              99年度監字第65號
    聲  請  人  乙○○
    相  對  人  甲○○
上列當事人間聲請選定受監護宣告人之監護人事件，本院裁定如
下：
    主  文
選定聲請人乙○○（女，民國 52 年 6 月 9 日出生，身分證統
一編號：Ｚ000000000 號）為受監護宣告人甲○○之監護人。
指定丙○○（女，民國 54 年 4 月 9 日出生，身分證統一編號
：Ｚ000000000號）為會同開具財產清冊之人。
聲請程序費用由相對人負擔。
    理  由
一、按對於因精神障礙或其他心智缺陷，致不能為意思表示或受
    意思表示，或不能辨識其意思表示之效果者，法院得因本人
    、配偶、四親等內之親屬、最近一年有同居事實之其他親屬
    、檢察官、主管機關或社會福利機構之聲請，為監護之宣告
    ；法院為監護之宣告時，應依職權就配偶、四親等內之親屬
    、最近一年有同居事實之其他親屬、主管機關、社會福利機
    構或其他適當之人選定一人或數人為監護人，並同時指定會
    同開具財產清冊之人；法院選定監護人時，應依受監護宣告
    之人之最佳利益，優先考量受監護宣告之人之意見，審酌一
    切情狀，並注意下列事項：（一）受監護宣告之人之身心狀
    態與生活及財產狀況。（二）受監護宣告之人與其配偶、子
    女或其他共同生活之人間之情感狀況。（三）監護人之職業
    、經歷、意見及其與受監護宣告之人之利害關係。民國97年
    5月2日修正、同年5月23日公布並於98 年11月23日施行之民
    法第14 條第1項、第1111條第1項、第1111條之1第1款至第3
    款定有明文。又上開修正民法總則施行前，已為禁治產宣告
    者，於新法施行後，視為已為監護宣告；新法施行前已繫屬
    於法院之禁治產事件，其聲請禁治產宣告者，視為聲請監護
    宣告；並於新法施行後，均適用新法之規定，此觀民法總則
    施行法第 4 條第 2 項規定自明。本件相對人甲○○已於95
    年 9 月 29 日經本院為禁治產宣告，依上開規定，於98 年
     11 月 23 日新法施行後，視為已為監護宣告並適用新法之
    規定。
二、本件聲請意旨略以：相對人即禁治產人甲○○係聲請人及丙○○之弟，相對人前經鈞院以95年度禁字第194 號裁定宣告
    為禁治產人，因相對人未婚，母親楊張牽已於民國82 年1月
    27日死亡，法定監護人即父親楊來春亦於民國97年10月16日
    過世，相對人無法定監護人，茲為保障其權益，爰依新法規
    定聲請選定聲請人乙○○為相對人甲○○之監護人，並指定
    由丙○○為會同開具財產清冊之人等語。
三、經查聲請人主張之事實，業據其提出戶籍謄本、本院95年度
    禁字第194 號民事裁定等件為證，堪信為真實。本院審酌聲
    請人及丙○○為相對人甲○○之姊，當能盡力維護相對人之
    權利，並予以適當之照養療護，依受監護宣告之人之最佳利
    益，爰選定聲請人乙○○為受監護宣告之人甲○○之監護人
    ；並指定丙○○為會同開具財產清冊之人，以資保護受監護
    宣告之人甲○○之權益。爰裁定如主文。
中    華    民    國    99    年    4     月    1     日
                    家事法庭    法  官  彭南元
以上正本係照原本作成。
如對本裁定抗告須於裁定送達後10日內向本院提出抗告狀，並應
繳納抗告費新台幣1000元整。
中    華    民    國    99    年    4     月    1     日
                                書記官  尹遜言

司法院資訊處製作；財團法人民間司法改革基金會備份。
